【裁判字號】    89,訴,182
【裁判日期】    890320
【裁判案由】    損害賠償
【裁判全文】
臺灣嘉義地方法院民事判決  八十九年訴字第一八二號
    原      告  丙○○
                甲○○
    被      告  乙○○
右當事人間請求損害賠償事件，本院判決如左：
    主    文
被告應給付原告丙○○新台幣捌拾陸萬玖仟貳佰捌拾參元、原告甲○○新台幣伍拾伍
萬陸仟壹佰玖拾伍元，及均自八十八年五月八日起至清償日止，按年息百分之五計算
之利息。
原告其餘之訴駁回。
訴訟費用由被告負擔五分之三；餘由原告負擔。
本判決第一項於原告丙○○以新台幣貳拾玖萬元、原告甲○○以新台幣壹拾捌萬陸仟
元分別為被告供擔保後，各得假執行。
原告其餘假執行之聲請駁回。
    事    實
甲、原告方面：
    一、聲明：被告應給付原告丙○○新台幣（下同）一百二十四萬四千二百三十八
              元，給付原告甲○○九十三萬一千一百九十九元，並均自訴狀繕本送
              達之翌日起至清償日止，按年息百分之五計算之利息。且願供擔保請
              准為假執行之宣告。
    二、陳述：
        （一）被告於民國八十七年十一月二十九日上午十一時五十分許，駕駛車號
              ＲＵ─八六五七號自用小客車，沿嘉義縣六腳鄉○○○○○路由南往
              北行駛，途經該公路七十六公里處即六腳鄉○○村路段時，本應注意
              汽車行車速度，在郊區道路不得超過時速六十公里及汽車行駛時，駕
              駛人應注意車前狀況，並隨時採取必要之安全措施，且依當時亦無使
              其不能注意之情事，詎其竟疏未注意而仍以時速八十公里以上速度貿
              然超速行駛，致不慎擦撞及被害人黃怡樺所騎乘沿同向外側快車道行
              駛在前之車號ＬＺＣ─四五二重型機車之左後方，並進而撞及之，造
              成被害人黃怡樺人車倒地，因此受有顱內出血等傷害，經送醫急救後
              ，仍不治死亡。被告過失致人死亡之犯行，業經本院八十八年度交易
              字第一號刑事判處有期徒刑十月確定。
        （二）被告因過失不法侵害他人權利，依照民法第一百八十四條、第一百九
              十二條第一項、第二項、第一百九十四條之規定，原告自得請求被告
              負賠償責任。爰將損害金計算臚列如后：
              (1)被害人黃怡樺死亡後，曾由原告丙○○支出喪葬費用三十五萬元。
              (2)被害人黃怡樺死亡時，原告丙○○為被害人之父，事故發生時為四
                十三歲，依八十五年台灣地區簡易生命表尚有餘命三十五年，依綜
                合所得申報之親屬寬減額每年七萬二千元，扣除中間利息，等於二
                百五十二萬元，因其有四名子女，故請求五分之一即二十八萬五千
                九百三十八元之法定扶養費。而原告甲○○為被害人之母，事故發
                生時為三十八，尚有餘命三十五年，依綜合所得申報之親屬寬減額
                每年七萬二千元，扣除中間利息，等於一百六十五萬五千九百九十
                五元，因其有四名子女，故請求五分之一即三十三萬一千一百九十
                九元。
              (3)按不法侵害他人致死者，被害人之父母雖非財產上之損害，亦得請
                求賠償相當之金額。原告為其父母，被害人發生車禍死亡，精神上
                之痛苦難以言狀，為此請求精神慰藉金各六十萬元。
  三、證據：提出喪葬費收據二紙、相驗屍體證明書影本乙紙、戶籍謄本乙份為證。
乙、被告方面：
  一、聲明：駁回原告之訴及假執行之聲請。
  二、陳述：伊平日以做零工為生，無能力賠償。
丙、本院依職權調閱八十八年交易字第一號刑事卷宗。
      理    由
一、本件原告主張：被告於民國八十七年十一月二十九日上午十一時五十分許，駕駛
    車號ＲＵ─八六五七號自用小客車，沿嘉義縣六腳鄉○○○○○路由南往北行駛
    ，途經該公路七十六公里處即六腳鄉○○村路段時，本應注意汽車行車速度，在
    郊區道路不得超過時速六十公里及汽車行駛時，駕駛人應注意車前狀況，並隨時
    採取必要之安全措施，且依當時亦無使其不能注意之情事，詎其竟疏未注意而仍
    以時速八十公里以上速度貿然超速行駛，致不慎擦撞及被害人黃怡樺所騎乘沿同
    向外側快車道行駛在前之車號ＬＺＣ─四五二重型機車之左後方，並進而撞及之
    ，造成被害人黃怡樺人車倒地，因此受有顱內出血等傷害，經送醫急救後，仍不
    治死亡。原告分別為被害人黃怡樺之父母等事實，業據原告提出戶籍謄本為證，
    復為被告所不爭執。而被告自承當時其所駕駛之自用小客車與被害人所騎乘之機
    車幾近平行【（見本院八十八年度交易字第一號刑案卷（下稱刑案卷）內警訊卷
    第四頁反面】。且依道路交通事故調查報告表所示被告所駕駛之自用小客車其剎
    車痕長達三一‧五公尺、三六‧七公尺，足見被告當時駕車之車速應屬非常之快
    ，而在時速八十公里以上，可見本件車禍之發生，應係被告於高速行駛下，其車
    右前側角處不慎由後擦撞被害人所騎乘之機車後進而撞及之，被告並因而旋之剎
    車偏向對向車道以致。此外，復有道路交通事故調查報告表一份、現場照片及車
    損照片共十一張附於刑案卷可稽；而被害人確因本件車禍受傷不治死亡，亦經臺
    灣嘉義地方法院檢察署檢察官督同法醫師相驗屬實，製有勘驗筆錄一份、相驗屍
    體證明書及驗斷書各一份及相驗屍體照片四張附於相驗卷可憑。按汽車行車速度
    ，在郊外道路時速不得超過六十公里；汽車行駛時，駕駛人應注意車前狀況，並
    隨時採取必要之安全措施，道路交通安全規則第九十三第一項第一款、第九十四
    條第三項分別定有明文。經查：被告為汽車駕駛人，於上揭時、地駕車行經上開
    路段時，自應遵守前揭道路交通安全規則之規定，時速不得超過六十公里，並應
    注意車前狀況，隨時採取必要之安全措施，而本件交通事故發生時，天候晴朗，
    光線為日間光線，道路為郊區道路且為直線柏油路面、乾燥無缺陷、無障礙物、
    視距良好，應無不能注意之情事，竟疏未注意，違反前揭規定，未減速慢行，仍
    以時速八十公里以上之速度行駛，又未注意車前狀況，採取必要之安全措施，致
    其所駕上開自用小客車撞及被害人，使被害人受有顱內出血等傷害，經送醫急救
    後，仍不治死亡，則被告對於本件肇事顯有違上開交通安全規則之規定而有過失
    甚明。被告應負擔過失之侵權行為責任可明，而本院刑事庭亦同此認定，有本院
    八十八年度交易字第一號刑事判決書附卷可參，自堪信原告之主張為真實。
二、按「因故意或過失不法侵害他人利之權利者，負損害賠償責任」、「不法侵害他
    人致死者，對於支出殯葬費之人，亦應負損害賠償責任」；「被害人對於第三人
    負有法定扶養義務者，加害人對於該第三人亦應負損害賠償責任」；「不法侵害
    他人致死者，被害人之父、母、子、女及配偶雖非財產上之損害，亦得請求賠償
    相當之金額」，民法第一百八十四條、第一百九十二條第一項、第二項、第一百
    九十四條分別定有明文。被告對於被害人黃怡樺之死亡既應負損害賠償責任，已
    見前述，則原告等訴請其賠償損害，即屬於法有據，茲就本件原告所得請求之各
    項賠償金額，分別論述如下：
  （一）殯葬費用部分：原告丙○○主張支出殯葬費共計三十五萬八千三百元，業據
                      提出喪葬費收據二紙為證，惟查其中有關樂隊、電子琴等項
                      之支出，計二萬三千六百元（８０００＋１５６００＝２３
                      ６００），因非屬必要之喪葬支出，尚難准許，應予扣除。
  （二）扶養費用部分：
        (1)原告丙○○所請求之扶養費部分：原告丙○○（四十四年八月二十日生）
          為被害人黃怡樺之父，有戶籍謄本在卷可稽，被害人黃怡樺對其負有法定
          扶養義務，雖於事故發生時（八十七年十一月二十九日），原告丙○○之
          年紀為四十三歲餘，尚有謀生能力，惟其自六十歲退休後即喪失謀生能力
          ，則依民法第一百九十二條第二項規定，被告自其喪失謀生能力時起，自
          應給付其扶養費用。依據八十六年台灣地區簡易生命表，原告丙○○於六
          十歲後尚有十八．二一年餘命，則其主張伊受損害期間於此範圍內為有理
          由，應予准許，故原告丙○○可請求自伊六十歲時起，至伊七十八歲時止
          ，為期十八年之扶養費用，亦即，原告丙○○所得請求之扶養費用為「自
          事故發生時起至『受扶養屆止時』之扶養費現價」減去「自事故發生時起
          至『受扶養起算時』之扶養費現價」（結果就等於「自受扶養起算時起至
          受扶養屆止時之扶養費現價」）。又原告丙○○共有四名子女，此為兩造
          所不爭，則其受扶養之權利，允宜由被害人與另三名子女平均負擔該扶養
          義務，不宜單由被害人黃怡樺一人負擔該扶養義務。從而，以八十七年度
          綜合所得稅申報之扶養親屬寬減額每人每年為七萬二千元計算，扣除中間
          利息後，原告丙○○所得請求自伊六十歲時起，至伊七十八歲時止，為期
          十八年之扶養費用損害額現價為十四萬四千三百一十四元（７２０００×
          ２０．0000000÷４－７２０００×１３．0000000÷４＝
          １３４５８３，元以下四捨五入），應由被告給付，原告丙○○逾此範圍
          之請求，不應准許。
        (2)原告甲○○所請求之扶養費部分：原告陳美麗（四十九年十一月二日生）
          為被害人黃怡樺之母，有戶籍謄本在卷可稽，被害人黃怡樺對其負有法定
          扶養義務，雖於事故發生時（八十七年十一月二十九日），原告甲○○之
          年紀為三十八歲餘，尚有謀生能力，惟其自六十歲退休後即喪失謀生能力
          ，則依民法第一百九十二條第二項規定，被告等自其喪失謀生能力時起，
          自應給付其扶養費用。依據八十六年台灣地區簡易生命表，原告甲○○於
          六十歲後尚有二十一．二三年餘命，則其主張伊受損害期間於此範圍內為
          有理由，應予准許，故原告甲○○可請求自伊六十歲時起，至伊八十一歲
          時止，為期二十一年之扶養費用，亦即，原告甲○○所得請求之扶養費用
          為「自事故發生時起至『受扶養屆止時』之扶養費現價」減去「自事故發
          生時起至『受扶養起算時』之扶養費現價」（結果就等於「自受扶養起算
          時起至受扶養屆止時之扶養費現價」）。又原告甲○○共有四名子女，此
          為兩造所不爭，則其受扶養之權利，允宜由被害人與另三名子女平均負擔
          該扶養義務，不宜單由被害人黃怡樺一人負擔該扶養義務。從而，以八十
          七年度綜合所得稅申報之扶養親屬寬減額每人每年為七萬二千元計算，扣
          除中間利息後，原告陳美麗所得請求自伊六十歲時起，至伊八十一歲時止
          ，為期二十一年之扶養費用損害額現價為十四萬七千四百一十四元元（７
          ２０００×２３．0000000÷４－７２０００×１４．00000
          00÷４＝１５６１９５），應由被告給付，原告甲○○逾此範圍之請求
          ，不應准許。
  （三）精神慰撫金部分：被害人黃怡樺為原告二人之長女，被害人之死亡致使身為
        父母之原告二人頓失所依，渠等精神顯均遭受極大之痛苦，再斟酌兩造之身
        份、地位、經濟等情狀，認原告二人各請求被告賠償精神慰藉金，於不逾四
        十萬元之範圍內為適當，應予准許。原告二人逾此範圍之請求，尚嫌過高，
        不應准許。
  （四）綜上所述，原告丙○○所得請求賠償之金額為殯葬費三十三萬四千七百元、
        扶養費一十三萬四千五百八十三元、精神慰撫金四十萬元，合計為八十六萬
        九千二百八十三元，原告甲○○所得請求賠償之金額為扶養費十五萬六千一
        百九十五元、精神慰撫金四十萬元，合計為五十五萬六千一百九十五元。
三、從而，原告依侵權行為損害賠償之法律關係所得請求之金額為原告丙○○八十六
    萬九千二百八十三元、原告甲○○五十五萬六千一百九十五元。原告於此金額內
    及自起訴狀繕本送達之翌日即八十八年五月八日起至清償日止，按年息百分之五
    計算之利息之範圍內，洵屬有據，應予准許，逾此部分之請求於法不合，為無理
    由，應予駁回。
六、原告陳明願供擔保，請准宣告假執行。關於原告勝訴部分，經核均無不合，爰酌
    定相當之擔保金額宣告之。至於原告敗訴部分，其假執行之聲請，巳失所附麗，
    應併駁回之。
七、本件判決之基礎巳臻明確，兩其餘之攻擊防禦方法及舉證，核與判決無影響，毋
    庸一一論列，併此敘明。
八、據上論結，本件原告之訴為一部有理由，一部無理由，依民事訴訟法第七十九條
    但書、第三百九十條第二項，判決如主文。
中      華      民      國    八十九    年      三      月     二十     日
~B臺灣嘉義地方法院民事庭
~B    法  官  林淑鳳
右為正本，係照原本作成。
如對本判決上訴須於判決送達後廿日內向本院提出上訴狀
中      華      民      國    八十九    年      三      月    二十三     日
~B    書記官  楊福源


司法院資訊處製作；財團法人民間司法改革基金會備份。
